【裁判字號】    96,交上訴,190
【裁判日期】    970117
【裁判案由】    公共危險等
【裁判全文】
臺灣高等法院刑事判決               96年度交上訴字第190號
上  訴  人
即  被  告  甲○○
選任辯護人  徐揆智律師
            林幸慧律師
上列上訴人因公共危險等案件，不服臺灣臺北地方法院96年度交
訴字第74號，中華民國96年9月28日第一審判決（起訴案號：臺
灣臺北地方法院檢察署96年度偵字第6903號），提起上訴，本院
判決如下：
    主  文
上訴駁回。
甲○○緩刑貳年。
    事  實
一、甲○○以駕駛計程車為業，為從事駕駛業務之人。於民國96
    年2月9日17時50分許，駕駛車牌號碼Y8-010號營業用小客車
    載客，沿臺北市中山區○○○路○段135巷行駛，行至天津街
    口時，車上乘客欲下車，甲○○本應注意汽車停車時，單行
    道應緊靠路邊停車，其右側前後輪胎外側距離緣石或路面邊
    緣不得逾40公分。汽車臨時停車或停車，開啟或關閉車門時
    ，應注意行人、其他車輛，並讓其先行。而當時晴天，夜間
    但有照明，道路鋪設有柏油路面，乾燥無缺陷，亦無障礙物
    ，客觀上並無不能注意之情事，竟疏未注意，未將車輛緊靠
    路邊停車，亦未注意後方有無其他車輛，即貿然讓不知名乘
    客開啟車門下車，適乙○○騎乘車牌號碼NU6─466號重型機
    車行駛至該處，亦未注意保持兩車併行之安全距離，於該營
    業小客車上乘客打開右後車門之際，撞擊乙○○所騎乘之機
    車左把手處，致乙○○之左手遭夾，因而受有壓砸傷併第三
    指中位指骨開放性骨折、掌股封閉性骨折及韌帶損傷等傷害
    。甲○○明知乙○○受傷，非但未下車查看或詢問，亦未協
    助救護，竟另行起意，乘乙○○與該名乘客理論之際，逕行
    駕車離去，經乙○○友人記下車牌號碼後，警方循線查獲上
    情。
二、案經乙○○訴由臺北市政府警察局中山分局報告臺灣臺北地
    方法院檢察署檢察官偵查起訴。
    理  由
一、訊據被告甲○○就上揭事實坦承不諱，核與告訴人之證述情
    節相符，復有道路交通事故現場圖、道路交通事故補充資料
    表、道路交通事故談話紀錄表、道路交通事故調查報告表(一)
    、(二)、道路交通事故當事人登記聯單、道路交通事故肇事逃
    逸追查表。此外，並有告訴人所提出之長庚紀念醫院出具之
    診斷證明書，卷附之機車受損照片、現場照片等在卷可稽（
    參偵字第6903號卷第11、23-25頁）。
(一)、按汽車停車時，單行道應緊靠路邊停車，其右側前後輪胎外
    側距離緣石或路面邊緣不得逾40公分。汽車臨時停車或停車
    ，開啟或關閉車門時，應注意行人、其他車輛，並讓其先行
    。道路交通安全規則第112條第2項、第3項定有明文。本件
    肇事路段為單向道，路幅約5公尺，當時道路左側停放汽車
    ，此有現場圖及現場照片可稽（參偵字第6903號卷第15、23
    -25頁）。被告行經該單向車道欲停車讓乘客下車時，自應
    遵守上開規定，緊靠右側與路面邊緣不得逾40公分，於開啟
    車門時，更應注意有無行人或車輛。而查，車禍當天為晴天
    ，該道路鋪設有柏油路面，無缺陷、無障礙物，此有道路交
    通事故調查報告表在卷（參偵6903號卷第18-15頁）可參。
    參以被告為營業車之駕駛人，其對於上開規定，自當知之，
    客觀上殊無不能注意之情事，但其卻未緊靠路側，率然在路
    中停車，亦未開啟右側方向燈警告後方行人及車輛，即貿然
    停車讓乘客下車，致行駛於後方之告訴人乙○○自其右側通
    過時，遭乘客所開啟之右後車門碰撞，而受有上開傷害，其
    顯有過失甚明。又告訴人係因本件交通事故致受有上開傷害
    ，是其所受之上開傷害與被告之過失行為間，具有相當因果
    關係，雖告訴人就本案之肇事責任，與有疏失（詳如下述）
    ，然尚不能解免被告之過失責任。從而，本件被告過失傷害
    犯行，堪予認定。
(二)、又按汽車行駛時，駕駛人應注意車前狀況及兩車併行之間隔
    ，並隨時採取必要之安全措施，道路交通安全規則第94條第
    3項亦有明定。經查，肇事路段路幅僅5公尺左右，肇事當時
    道路左側並已停有車輛，已如前述，是被告在該處停車之後
    ，上開道路剩餘之有效路幅約僅餘1公尺左右，是告訴人不
    顧二車之間距極為狹小，無法保持適當的安全距離，仍貿然
    通過該車，是其就本件事故之發生亦與有過失，惟仍不能因
    此解免被告上開過失傷害及肇事逃逸之責任。
(三)、綜合上述，本件被告與告訴人發生車禍事故，致告訴人受傷
    ，其非但未下車進行救助，反而在告訴人與乘客說話之際，
    駕車逃離現場。從而，其肇事致人受傷及逃逸之犯行，事證
    明確，洵堪認定，應予依法論處。
二、被告甲○○以駕駛計程車為業，為從事駕駛業務之人。是核
    被告所為，係犯刑法第284條第2項前段之業務過失傷害罪、
    第185條之4之肇事逃逸罪。被告所犯上開二罪，一為過失犯
    ，一為故意犯，其行為互異，應予分論併罰。
三、原審以被告犯行可以認定，適用刑法第185條之4、第284條
    第2項前段，第41條第1項前段、第51條第5款，刑法施行法
    第1條之1，中華民國九十六年罪犯減刑條例第2條第1項第3
    款、第7條、第9條之規定，並審酌本件交通事故之發生，被
    告與告訴人之過失程度，告訴人所受之傷害尚屬嚴重及其犯
    後態度等一切情狀，再就本件被告甲○○所犯上開各罪之犯
    罪時間均係於96年2月9日，係在96年4月24日之前，且無中
    華民國九十六年罪犯減刑條例所定不得減刑之情形，爰各依
    同條例第2條第1項第3款規定減其宣告刑2分之1，並分別諭
    知易科罰金之折算標準。就業務過失傷害部分，量處有期徒
    刑貳月，如易科罰金，以新臺幣壹仟元折算壹日。減為有期
    徒刑壹月，如易科罰金，以新臺幣壹仟元折算壹日；再就駕
    駛動力交通工具肇事，致人受傷而逃逸，處有期徒刑柒月，
    減為有期徒刑參月又拾伍日，如易科罰金，以新臺幣壹仟元
    折算壹日。並定其應執行有期徒刑肆月，如易科罰金，以新
    臺幣壹仟元折算壹日。核其認事用法均無違誤，量刑亦稱妥
    適。被告上訴指稱原判決不當，並無理由，應予駁回。第查
    ，被告業與告訴人達成和解，有渠等於96年12月18日所立之
    和解書附卷可憑（見本院卷第40頁）賠償告訴人新台幣30萬
    元，並已給付10萬元，餘20萬元，分別於97年1月17日及同
    年2 月17日給付，該20萬元之給付期雖未到期，惟被告既已
    先給付10萬元，亦見其有和解之誠意，其有部分補償告訴人
    所受之傷害，及其未曾故意犯罪受有期徒刑以上刑之宣告，
    偶罹刑典，經此罪刑之宣告當知所警惕，本院信其無再犯之
    虞，故其所處之刑以暫不執行為當，爰併宣告緩刑2年，以
    期自新。
據上論斷，應依刑事訴訟法第368條、刑法第74條第1項第1款，
判決如主文。
本案經檢察官呂文忠到庭執行職務。
中    華    民    國    97    年    1     月    17    日
                  刑事第十四庭   審判長法  官   陳志洋
                                       法  官   蔡聰明
                                       法  官   林秀鳳
以上正本證明與原本無異。
如不服本判決，應於收受送達後十日內向本院提出上訴書狀，其
未敘述上訴之理由者並得於提起上訴後十日內向本院補提理由書
（均須按他造當事人之人數附繕本）。
                                       書記官   高士童
中    華    民    國    97    年    1     月    17    日
附錄：本案論罪科刑法條全文
中華民國刑法第185條之4
（肇事遺棄罪）
駕駛動力交通工具肇事，致人死傷而逃逸者，處6月以上5年以下
有期徒刑。
中華民國刑法第284條
（過失傷害罪）
因過失傷害人者，處6月以下有期徒刑、拘役或5百元以下罰金，
致重傷者，處1年以下有期徒刑、拘役或5百元以下罰金。
從事業務之人，因業務上之過失傷害人者，處1年以下有期徒刑
、拘役或1千元以下罰金，致重傷者，處3年以下有期徒刑、拘役
或2千元以下罰金。


司法院資訊處製作；財團法人民間司法改革基金會備份。
